【裁判字號】    94,訴,1132
【裁判日期】    950727
【裁判案由】    損害賠償
【裁判全文】
臺灣桃園地方法院民事判決              94年度訴字第1132號
原      告  丁○○
訴訟代理人  傅國光律師
被      告  丙○○
            萬鈺通運股份有限公司
法定代理人  甲○○
訴訟代理人  乙○○
上列當事人間請求損害賠償事件，於民國95年7 月13日言詞辯論
終結，本院判決如下：
    主  文
被告應連帶給付原告新台幣貳拾玖萬柒仟柒佰拾伍元，及自民
國九十四年六月二十一日起至清償日止，按週年利率百分之五計
算之利息。
原告其餘之訴駁回。
訴訟費用由被告連帶給付百分之十一，餘由原告負擔。
本判決第一項得假執行；被告如以新台幣貳拾玖萬柒仟柒百拾
伍元為原告預供擔保後，得免為假執行。
原告其餘假執行之聲請駁回。
    事實及理由
一、本件原告未於最後言詞辯論期日到場，核無民事訴訟法第38
    6 條各款所列情形，爰依被告聲請，由其一造辯論而為判決
    。
二、本件原告起訴主張：被告丙○○為被告萬鈺通運股份有限公
    司（下稱萬鈺公司）所僱用之司機，負責駕駛營業曳引車，
    於民國94年1 月19日下午1 時40分許，駕駛車號245-GS號營
    業曳引車，由台北縣八里往桃園縣竹圍方向（由北向南）行
    駛，行經桃園縣蘆竹鄉○○村○○○路台15線23.7公里處，
    因前方左側道路施工封閉，在無顯示方向燈情形下，竟任意
    變換車道，由內側車道向右偏駛向外側車道行駛時，適有同
    向行駛在後由原告駕駛車號SW-522號營業曳引車沿外側車道
    駛至，因被告丙○○前開違規行為而剎車不及，致原告所駕
    駛曳引車車頭左側與被告丙○○所駕駛曳引車車頭右側油箱
    處發生擦撞，造成原告受有左腳脛腓骨骨折、臉部撕裂傷等
    傷害，原告所駕駛之前開曳引車亦因而毀損。被告萬鈺通運
    股份有限公司（下稱萬鈺公司）為被告丙○○之僱用人，自
    應就其受僱人即被告丙○○前開執行職務不法侵害他人身體
    、財產之侵權行為負責。被告應連帶賠償原告醫療費新台幣
    （下同）9,249元（核原告已提出之單據僅為7,679元）、顏
    面及左腳骨折後續醫療費300,0 00元、不能工作減少薪資損
    失1,260,000元、修車費714,200元、慰撫金400,000元，爰
    依民法第184條第1項、第188條第1項前段、第191條之2前段
    、第193條第1項、第195條第1項之規定，提起本件訴訟，並
    聲明：（一）被告應連帶給付原告2,683,449元，及自起訴
    狀繕本送達之翌日起至清償日止，按週年利率5%計算之利息
    。（二）願供擔保，請准為假執行之宣告。
三、被告則以：於前開時、地發生本件車禍當時，桃園縣政府警
    察局大園分局蘆竹交通隊即要求兩造所駕駛之曳引車過磅，
    原告所駕駛前開曳引車嚴重超載，以致遇到突發狀況減速時
    ，無法即時將車輛剎停。又因本件車禍肇事地點在西濱公路
    台15線23.7公里處路段，因架設高架橋，車道封閉並指示車
    輛行駛右側路肩，被告丙○○所駕駛前開曳引車行經該路段
    時依指示方向行駛，進入施工區域前，被告丙○○亦遵循告
    示牌指示開始閃警示燈並減速到30公里以下行駛時，原告所
    駕駛前開曳引車貿然由後推擠擦撞被告丙○○所駕駛曳引車
    車身及車頭，造成其曳引車後方因而毀損，顯見本件車禍係
    肇因於原告駕車未注意車前狀況，加以超載、超速，以致前
    方車輛依指示變換車道時無法即時剎車減速。再者，就原告
    所提出診斷證明書、醫療費收據、修車估價單之真正被告不
    爭執，惟因原告所有前開曳引車係80年11月出廠，故修車費
    部分應按折舊營業車使用年限5年、零件折舊後按10%計算為
    174,922 元，至不能工作減少薪資損失則應以原告向稅捐機
    關實際申報所得資料為準，始為合理。又因原告駕車超載且
    未適當保持安全距離及減速如前述而有過失，被告亦得主張
    過失相抵，且被告萬鈺公司所有系爭曳引車因本件車禍所受
    有損害而支出修車費270,416元，亦得主張抵銷等語，資為
    抗辯，並聲明：（一）駁回原告之訴。（二）如受不利判決
    ，願供擔保，請准宣告免為假執行。
四、原告主張被告丙○○為被告萬鈺公司所僱用之司機，負責駕
    駛曳引車，於94年1月19日下午1時40分許，駕駛車號245-GS
    號曳引車，由八里往竹圍方向行行駛，行經桃園縣蘆竹鄉○
    ○村○○○路台15線23.7公里處，因前方左側道路施工封閉
    ，向右偏行駛時，與同向行駛在後由原告駕駛SW-522號曳引
    車車頭發生擦撞，造成原告受有左腳脛腓骨骨折、臉部撕裂
    傷之傷害，兩造所駕駛之曳引車亦因而毀損之事實，為被告
    所不爭執，並有原告提出診斷證明書為證，應堪信為真正。
五、原告復主張本件車禍係因被告丙○○駕車發現前方車道封閉
    ，突然變換車道所致，被告則以前揭情詞置辯，經本院整理
    並協議簡化爭點後，兩造同意就本院94年12月20日言詞辯論
    程序中，兩造協議簡化之爭點為辯論範圍，茲僅就兩造之爭
    執點，分述如下：
（一）被告丙○○就本件車禍之發生是否有過失？原告是否與有
      過失？經查：
   1、稽之本件車禍現場2 車最後停放位置在蘆鄉鄉○○村○○
      ○路台13線23.7 公里處，台13線八里往竹圍方向原為2線
      道路，至車禍發生地點內側車道直行方向封閉，車輛僅得
      沿外側車道單線順向右轉，時速並減為30公里，而原告及
      被告丙○○所駕駛之曳引車於本件車禍發生後，以被告丙
      ○○所駕駛車號245-GS號曳引車在左、原告所駕駛車號SW
      -522號曳引車在右，幾近併排方式停放於右轉彎道處，且
      本件車禍發生後，兩車經過磅，發現原告所駕駛SW-522號
      曳引車總載重為39,850公斤，超載4,850 公斤等情，有道
      路交通事故現場圖、道路交通事故調查報告表、現場照片
      、地磅單、舉發違反交通管理事件通知單為證。又原告於
      警詢時自承：其於本件車禍當時時速為35公里等語，有警
      詢筆錄附卷為證，足見本件車禍發生時原告確有超速、超
      載之情形，原告否認有超速、超載，不足採信。復查，經
      質之被告丙○○於警詢時陳稱：「我從台北縣八里沙石場
      出發駕駛245-GS號營業貨運曳引車，後托65-FV 營業半拖
      車，由八里沿台15線路往竹圍方向行駛，靠中間車道行駛
      ，行經肇事地點車道改為靠右，我要將車輛靠右行駛，我
      有打雙黃閃燈，當行駛至路中時，我車子右側中間被丁○
      ○駕駛SW-522號營業大貨曳引車、後托Q5-72 營業半托車
      由八里方向沿台15線路往竹圍方向行駛的車頭撞到，造成
      丁○○受傷，因而肇事」等語，而原告於警詢時亦陳稱：
      「我從台北縣八里鄉沙石場出發駕駛SW-522號營業大貨曳
      引車，後托Q5-72 營業半托車，由八里方向沿台15線往竹
      圍方向行駛，靠右側車道行駛，當時我行駛於由丙○○駕
      駛245-GS號營業大貨曳引車、後托65-FV 營業半托車的右
      後方，當時丙○○的車子先行至肇事地點，將車子靠左側
      內側車道行駛，並打雙黃燈，稍停一下就上迴轉要到右側
      工地。我當時行駛於對方的右後方約10公尺時，對方馬上
      迴轉，佔據整個道路，讓我無法閃避，剎車不及我的車頭
      與對方的子車的右側前3分之1處發生碰撞，造成我左腳骨
      折及臉部挫傷因而肇事」等語，且本件車禍造成原告所駕
      駛車號SW-522號曳引車係左前車頭受損，被告丙○○所駕
      駛車號245-GS號曳引車則沿右側子車車身中段受有擦撞痕
      ，並延伸至右側車頭、油箱受損等情，有車損照片為證，
      顯然本件車禍係肇因於被告丙○○駕車車號245-GS號曳引
      車由八里往竹圍方向沿台15線行駛，途經車禍現場前，原
      為2 線道路因內側道路封閉施工，僅能沿由外側車道順向
      右轉，被告丙○○所駕駛車號245-GS號曳引車因疏未注意
      禮讓外側車道之直行車先行，貿然向右變換車道至外側車
      道準備順向右轉，適有原告駕駛車號SW-522號曳引車與被
      告丙○○同向沿外側車道行駛在後，亦疏未注意車前狀況
      ，且超速、超載由外側車道駛至，亦因避剎不及而以左前
      車頭與被告丙○○所駕駛車號245-GS號曳引車右側子車車
      身中段擦撞推擠直至兩車併駛至彎道處始告剎停。被告丙
      ○○對於車禍發生當時雖因內側車道前方施工而有向右變
      換車道之情形，固不爭執，惟否認車禍發生當時有迴車之
      情形，而原告就此事實亦未舉證以實其說，自不足採。
   2、按汽車在雙向2 車道行駛時，在快慢車道間變換車道時，
      應讓直行車先行，並注意安全距離；汽車駕駛人應注意車
      前狀況，並隨時採取必要之安全措施；行車速度依速限標
      誌或標線之規定，行經彎道應減速慢行，作隨時停車之準
      備；載貨不得超過核定之載重量，道路交通安全規則第97
      條第5 款、第94條第3 項、第93條第1 項第2 款、第87條
      第1 項第2 款分別定有明文。被告領有合格職業聯結車駕
      駛執照，自應注意前開規定，而依當時天候、路面、交通
      狀況，復無不能注意之情事，其駕車行駛至肇事地點見前
      方道路封面，必須變換車道至外側車道順向右轉，且明知
      該彎處右轉處每次僅能1 台曳引車通行，且原告所駕駛曳
      引車已由外側車道即將駛至，自應讓直行之原告所駕駛之
      曳引車先行，其貿然變換車道至外側車道致2 車因而發生
      碰撞，其有過失，至屬顯然，被告所辯其車行駛在前，原
      告應讓其先行云云，核與前開道路交通安全規則之規定不
      符，並非可採。又本件原告所駕駛之曳引車係以左側車頭
      與被告丙○○所駕駛之曳引車右側子車車身擦撞推擠往前
      ，顯然於車禍發生當時被告丙○○所駕駛之曳引車業已剛
      始向右變換車道，原告駕駛曳引車行駛在後自應注意，其
      疏未注意車前狀況，復有前述超速、超載之情形，避剎不
      及，致左前車頭與被告丙○○所駕駛曳引車右側子車車身
      擦撞推擠，原告就本件車禍之發生，亦難謂無過失，且本
      件經送請臺灣省桃園縣區車輛行車事故鑑定委員鑑定、臺
      灣省車輛行車事故覆議委員會覆議結果，亦認本件車禍以
      被告丙○○駕駛曳引車未注意安全距離變換車道為肇事主
      因，原告駕駛曳引車超載、超速且疏未注意車前狀況為肇
      事次因，有95年2月23日桃縣行字第0955200527 號函附之
      鑑定意見書、95年6月13日府覆議0950100343 號函在卷可
      參。
   3、按損害之發生或擴大，被害人與有過失者，法院得減輕賠
      償金額或免除之，民法第217 條第1 項定有明文。本院審
      酌原告與被告丙○○對本件車禍之過失情節，認本件車禍
      責任應由被告丙○○負擔百分之60，原告負擔百分之40。
（二）原告請求之賠償金額是否正當？經查：
   1、按因故意或過失，不法侵害他人之權利者，負損害賠償責
      任。受僱人因執行職務，不法侵害他人之權利者，由僱用
      人與行為人連帶負損害賠償責任。又不法侵害他人之身體
      或健康者，對於被害人因此喪失或減少勞動能力或增加生
      活上之需要時，應負損害賠償責任；不法侵害他人之身體
      、健康、名譽、自由、信用、隱私、貞操，或不法侵害其
      他人格法益而情節重大者，被害人雖非財產上之損害，亦
      得請求賠償相當之金額，民法第184 條第1 項前段、第18
      8 條第1 項前段、第193 條第1 項、第195 條第1 項前段
      分別定有明文。被告丙○○不法侵害原告之身體健康既經
      認定，且被告萬鈺公司係被告丙○○之僱用人，其又未舉
      證有民法第188 條第1 項後段所示之免責事由，被告即應
      負連帶損害賠償責任。茲依前開規定，就原告請求之醫療
      費用、不能工作之收入損失、慰撫金審酌如下：
    (1)醫療費用：
      原告主張因本件車禍已支出醫療費用9,249 元，已據據其
      提出醫療費用收據為證，且為被告所不爭執，自應准許。
      原告復主張日後需再進行骨釘移除手術及雷射除疤手術，
      後續醫療費用需300,000 元，固據提出診斷證明書為證，
      惟稽之該診斷證明書上醫囑僅就原告所受顏面裂傷評估：
      「病患目前左頰多處凹陷性疤痕，預估需雷射治療，單次
      療程約需6,000 元，可能需要2 至3 次治療」，則原告請
      求日後治療顏面裂傷形成之凹陷性疤痕之3 次雷射醫療費
      用，共計18,000元，應予准許，至原告主張日後拔除鋼釘
      及其餘後續醫療費，並未提出任何證據證明此部分之費用
      ，自難憑信，應予駁回。
    (2)不能工作之收入損失：
      原告主張因本件車禍腳部受傷，前後計有6 個月需休養及
      復健而無法工作，為被告所否認，而經本院就原告因本件
      車禍所受傷勢無法駕駛曳引車之期間函詢原告就診復健之
      財團法人長庚紀念醫院，該院回覆稱：「依病患病情評估
      ，建議休養至少三個月，休養期間不適宜工作」，有該院
      95年5 月8 日（95）長庚院法字第0369號函附卷可稽，是
      原告因本件車禍所受傷勢而無法工作之期間，應以3 個月
      為適當，原告主張6 個月無法工作云云，尚乏根據。又原
      告主張於本件車禍前平均收入約為每月210,000 元，雖據
      其提出派車收入表為證，然為被告所否認，參以該派車收
      入表僅係記載車號SW-522號於8、9、10、12月之派車收入
      及8E-947號曳引車於11月之派車收入，至於前開派車收入
      是否全為被告個人之工作收入，無從得悉，自認採為有利
      原告之認定。又查，原告係以營業曳引車駕駛為業，且根
      據行政院勞工委員會統計之「台灣地區職類別薪資調查」
      統計資料顯示，汽車貨運業（受僱）大客、貨車駕駛每人
      每月總薪資於92年度為29,657元、93年度為29,928元，有
      行政院主計處95年1月3日處普五字第0950000036號函檢送
      之汽車貨運業受僱大客、貨車駕駛每月薪資統計表為證，
      本件車禍發生於94年1月19日，是認本件計算原告收入損
      失以93年度受僱大客、貨車駕駛每月平均薪資即每月29,9
      28元為計算基礎，應屬適當。據上核算，原告因本件車禍
      所受無法工作之收入損失為89,784元（計算式：29,928×
      3＝89,784）。
    (3)慰撫金：
      原告因本件車禍受有左腳脛腓骨骨折及臉部撕裂傷之傷害
      ，先後經歷骨折復位固定及臉部傷口修補手術，且前猶遺
      有左頰多處凹陷性疤痕，有診斷證明書為證，其身心受有
      相當痛苦，自不待言，而查，原告為56年10月10日生，國
      中畢業，以駕駛曳引車為業，名下無財產，被告丙○○42
      年10月12日出生，專科肄業，名下有土地1筆、汽車1輛，
      被告萬鈺公司登記資本額60,000,000元，資產有10餘台車
      ，公司規模有20餘名司機等情，除為兩造所自承且不爭執
      外，並有財產所得調件明細表為證。本院審酌本件車禍發
      生之經過、原告所受痛苦、兩造之學歷、收入、財產等一
      切情狀，認原告請求慰撫金各400,000元，尚嫌過高，應
      予核減至300,000元，始屬適當。
   2、數人共同不法侵害他人之權利者，連帶負損害賠償責任；
      不法毀損他人之物者，被害人得請求賠償其物因毀損所減
      少之價額，民法第184 條第1 項前段、第185 條第1 項前
      段、第196 條分別定有明文。又此所謂其物因毀損所減少
      之價額，非不得以修復費用為估定之標準，因損害賠償，
      除法律另有規定或契約另有約定外，應以填補債權人所受
      損害及所失利益為限，為民法第216 條第1 項所明定（最
      高法院77年台上字第1306號裁判要旨可參）。原告主張因
      本件車禍其所有車號SW-522號曳引車受損，經送修支出修
      車費用714,200 元，並提出修車估價單為證，此為被告所
      不否認，惟抗辯：系爭車輛業已出廠超過10年，修車零件
      應扣除折舊費用。經查，以修復費估定物被毀損所減少之
      價額時，修理材料以新品換舊品應予折舊（最高法院77年
      第9 次民事庭會議決議要旨參照）。依原告所提出之前開
      估價單所載，原告所有曳引車因本件事故所支出之修車費
      用中工資為115,000 元、零件為599,200 元，而該曳引車
      係80年11月出廠，有行車執照為證，則自出廠至本件車禍
      發生之94年1月19日止，折舊年限視為13年3個月，而依行
      政院及財政部頒布之「固定資產耐用年限表」、「固定資
      產折舊率表」之規定，營業用大貨車之耐用年限為5 年，
      採用定率遞減法者，其每年折舊率為1,000分之369，其最
      後1 年之折舊額，加歷年折舊累計額，其總和不得超過該
      資產成本之10分之9 ，本件原告所有之曳引車之折舊額加
      計歷年折舊累計額，已逾其購入成本10分之9 ，是原告所
      有曳引車更新零件之折舊總額應以539,280 元計算（計算
      式：599,200×9/10＝539,280），故原告可得請求之曳引
      車之修復費用扣除零件折舊總額後為174,920 元（計算式
      ：115,000＋599,200－539,280＝174,920）。
   3、基上，原告所得請求被告賠償之金額共計591,953 元，又
      原告就本件車禍應負擔之過失責任為百分之40，業如前述
      ，據此核算後，原告所得請求被告連帶賠償之金額為355,
       172 元（計算式：491,953 ×60/100＝355,172 ，元以
       下四捨五入）。
   4、被告復抗辯：被告萬鈺公司所有而由被告丙○○駕駛之車
      號245-GS曳引車因本件車禍亦受有損壞，經送修支出修車
      費用222,416 元、拖吊費48,000元，已據被告提出估價單
      3 紙為證，且為原告所不爭執，惟依被告提出之前開估價
      單所載，被告萬鈺所有曳引車因本件事故所支出之修車費
      用中工資為81,500元、零件為140,916 元，而該曳引車係
      86年6 月出廠，有行車執照為證，則自出廠至本件車禍發
      生之94年1 月19日止，折舊年限視為7 年8 個月，其歷年
      折舊累計額已逾購入成本10分之9 ，是被告萬鈺公司所有
      前開曳引車更新零件之折舊總額應以126,824 元計算（計
      算式：140,916×9/10＝126,824，元以下四捨五入），故
      被告萬鈺公司因本件車禍所支出之修車費用經扣除折舊額
      後為95,592元（計算式：81,500＋140,916－126,824＝95
      ,592），再加計拖吊費48,000元，總計被告萬鈺公司所損
      害為143,592元。又如前述，原告就本件車禍應負擔百分
      之40之過失責任，則被告萬鈺公司就其所受損害可請求原
      告負擔之部分為57,437元（計算式：143,592×40/100 ＝
      57,437，元以下四捨五入）。按2 人互負債務，而其給付
      種類相同，並均屆清償期者，各得以其債務，與他方之債
      務，互為抵銷，民法第334條第1項前段定有明文。經查，
      本件被告應連帶賠償原告之損害額為355,172 元，與前開
      原告對被告萬鈺公司應負之損害賠償債務，兩者給付種類
      相同，並均屆清償期，被告萬鈺公司主張互為扺銷，於法
      有據，經抵銷後，原告得請求被告賠償之金額為297,735
      元。
六、綜上所述，原告依侵權行為之法律關係，請求被告連帶賠償
    297,735 元，及自起訴狀繕本送達之翌日即94年6 月21日起
    至清償日止，按週年利率5%計算之利息，為有理由，應予准
    許，逾此範圍之請求，則屬無據，應予駁回。
七、兩造陳明願供擔保，聲請宣告假執行及免為假執行，就原告
    勝訴部分，本院命被告連帶給付之金額未超過500,000 元，
    依民事訴訟法第389 條第1 項第5 款之規定，應依職權宣告
    假執行，並酌定相當擔保金額，准許被告為原告預供擔保後
    ，免為假執行。至原告敗訴部分，假執行之聲請亦失所附麗
    ，應併予駁回。
八、本件判決之基礎已臻明確，兩造其餘之攻擊防禦方法及舉證
    ，核與判決無影響，毋庸一一論述，併此敘明。
九、據上論結，本件原告之訴為一部有理由，一部無理由，依民
    事訴訟法第385條第1項前段、第79條、第85條第2項，第389
    條第1項第5款、第392條第2項，判決如主文。
中    華    民    國    95    年    7     月    27    日
                  民事第一庭    法  官  賴惠慈
以上正本係照原本作成
如對本判決上訴，須於判決送達後20日內向本院提出上訴狀
中    華    民    國    95    年    7     月    27    日
                                書記官  黃泰能


司法院資訊處製作；財團法人民間司法改革基金會備份。
